臺灣高雄地方法院刑事判決　　　　　　　96年度訴字第4006號
公　訴　人　臺灣高雄地方法院檢察署檢察官
被　　　告　甲○○
　　　　　　　　　　（現於臺灣高雄看守所另案羈押中）
上列被告因毒品危害防制條例案件，經檢察官提起公訴（96年度
毒偵字第7800號），被告於本院準備程序中為有罪陳述，經合議
庭裁定由受命法官依簡式審判程序獨任審理，本院判決如下：
    主  文
甲○○施用第一級毒品，累犯，處有期徒刑捌月；扣案之海洛因
壹包（驗前淨重零點壹伍參公克，驗後淨重零點壹肆參公克），
沒收銷燬之；扣案之注射針筒貳支，均沒收。又施用第二級毒品
，累犯，處有期徒刑肆月。應執行有期徒刑拾月，扣案之海洛因
壹包（驗前淨重零點壹伍參公克，驗後淨重零點壹肆參公克），
沒收銷燬之；扣案之注射針筒貳支，均沒收。
    事  實
一、甲○○前因施用毒品案件，經本院以88年度毒聲字第144 號
    、88年度毒聲字第858 號裁定送觀察、勒戒及施以強制戒治
    ，於民國89年2 月2 日強制戒治執行完畢而釋放；又因施用
    毒品案件，經檢察官起訴及聲請強制戒治，經本院以89年度
    5722號裁定令入戒治處所施以強制戒治，嗣經停止戒治，餘
    付保護管束，於90年7 月18日保護管束期滿未經撤銷，視為
    強制戒治執行完畢，起訴部分則經本院以90年度訴字第699
    號判決判處有期徒刑8 月確定，於91年6 月15日執行完畢。
    又於93、94年間因施用毒品、竊盜、偽證案件，分別經本院
    以93年訴字第3302號、94年度簡上字第259 號、94年度訴字
    第1724號判決判處有期徒刑9 月、4 月、5 月，並經本院裁
    定應執行有期徒刑1 年2 月確定，於95年8 月1 日因縮短刑
    期執行完畢，翌日出監。
二、詎甲○○不知悔改，又基於施用第一級毒品海洛因之犯意，
    於96年8 月18日在高雄市左營區○○○路646 號華宮旅社10
    6 室，以將海洛因摻水置入注射針筒注射手臂之方式，施用
    第一級毒品海洛因1 次；另基於施用第二級毒品甲基安非他
    命之犯意（起訴書均誤載為安非他命），於上開為警採尿之
    96年8 月17日某時許，以將甲基安非他命置於玻璃球，以火
    燒烤成煙，口鼻吸食煙霧之方式，施用第二級毒品甲基安非
    他命1 次；嗣為警臨檢經甲○○同意搜索，扣得第一級毒品
    海洛因1 包（驗前淨重0.153 公克、驗後0.143 公克）、供
    其施用毒品所用之注射針筒2 支，並經警採尿後，檢驗結果
    呈嗎啡、安非他命、甲基安非他命陽性反應，始悉上情。
三、案經高雄市政府警察局左營分局報請臺灣高雄地方法院檢察
    署檢察官偵查起訴。
    理　由
一、本件被告甲○○所犯係死刑、無期徒刑、最輕本刑為3 年以
    上有期徒刑以外之罪，其於準備程序中就被訴事實為有罪之
    陳述，經法官告知簡式審判程序之旨，並聽取公訴人及被告
    之意見後，認為適宜由受命法官獨任進行簡式審判程序，依
    刑事訴訟法第273 條之1 第1 項規定，裁定由受命法官獨任
    進行審判程序，合先敘明。
二、訊據被告甲○○對於上揭施用第一級毒品海洛因及第二級毒
    品甲基安非他命之事實，於本院審理時均坦承不諱（見本院
    卷第38頁），而被告為警採集之尿液，經送請高雄市立凱旋
    醫院，以酵素免疫法（EIA)及氣相層析質譜法 (GC/MS)方法
    檢驗結果，呈嗎啡、安非他命及甲基安非他命陽性反應，此
    有該醫院96年8 月27日濫用藥物尿液檢驗報告及高雄市政府
    警察局左營分局96年度查獲煙毒案件尿液送驗代碼－姓名對
    照表各1 紙附卷可稽（見偵卷第12、13頁）。又人體施用甲
    基安非他命後，其主要代謝物中，未改變型態之甲基安非他
    命占施用劑量達百分之43，安非他命則約為百分之5 ；人體
    若係施用安非他命後，主要代謝物中則有未改變型態之安非
    他命，但無甲基安非他命，此經法務部調查局以93年5 月4
    日調科壹字第09362413980 號函釋明在案（見本院卷第41頁
    ）。足見人體若施用安非他命，其尿液代謝物不可能出現甲
    基安非他命，惟人體若施用甲基安非他命，其尿液代謝物除
    主要有甲基安非他命外，亦可能有少量之安非他命。查本件
    被告供述有施用第二級毒品犯行，且僅有施用一種第二級毒
    品等語（見本院卷第27頁），是本院認被告既供承非同時施
    用第二級毒品安非他命及甲基安非他命，足見尿液檢驗報告
    所載被告之尿液呈現安非他命及甲基安非他命之陽性反應，
    係指被告之尿液含有代謝物安非他命及甲基安非他命，被告
    係施用第二級毒品甲基安非他命至明，尚難以被告尿液呈「
    安非他命」與「甲基安非他命」陽性反應，即遽論被告施用
    「安非他命」與「甲基安非他命」2 種毒品，併予指明。另
    扣案之白色粉末1 包，經送請高雄市立凱旋醫院檢驗，檢驗
    結果，認含海洛因成分，驗前淨重0.153 公克、驗後0.143
    公克，有該院96年5 月7 日濫用藥物成品檢驗鑑定書1 紙存
    卷可參（見偵卷第17頁），是該扣案之白色粉末1 包，係第
    一級毒品海洛因無訛；此有復有扣案之注射針筒2 支可資佐
    證，據此足徵被告前開施用第一級毒品海洛因及第二級毒品
    甲基安非他命各1 次之自白核與事實相符，堪可採為論罪科
    刑之依據，是被告施用第一級毒品海洛因及第二級毒品甲基
    安非命各1 次之犯行，罪證明確，堪以認定。
三、又修正之毒品危害防制條例第20條就施用毒品者，祇於「初
    犯」及「5 年後再犯」2 種情形，有其追訴條件之限制，即
    須於初犯經觀察、勒戒或強制戒治釋放後，5 年內均無施用
    毒品之行為，始能認其前所實施之觀察、勒戒或強制戒治已
    足遮斷毒癮，而得於5 年後再犯時，再予適用初犯之規定，
    重行觀察、勒戒等程序。倘5 年內已經再犯，被依法追訴處
    罰，縱其第3 次（或第3 次以上）施用毒品之時間在初犯釋
    放5 年以後，即與「5 年後再犯」之情形有別，且因已於「
    5 年內再犯」，顯見其再犯率甚高，原實施觀察、勒戒或強
    制戒治，已無法收其實效，而無5 年戒斷期之存在，自無再
    經觀察、勒戒及強制戒治之必要，應得逕行追訴處罰。本件
    被告前因施用毒品，經法院裁定送觀察、勒戒及施以強制戒
    治，於90年7 月18日因強制戒治期滿執行完畢而釋放，此有
    臺灣高等法院被告前案紀錄表1 紙在卷可按。被告於前開強
    制戒治執行完畢後5 年內，再因施用毒品之犯行，前經本院
    以93年訴字第3302號判決判處有期徒刑9 月確定，此有上開
    臺灣高等法院被告前案紀錄表1 紙可稽，是被告既曾於「5
    年內再犯」，且經法院判處罪刑確定，被告又再犯本件施用
    毒品犯行，即非屬該條例第20條第3 項所定「5 年後再犯」
    之情形，檢察官逕行依毒品危害防制條例第23條第2 項之規
    定，予以追訴，自屬適法。本件事證明確，自應依法論科。
四、核被告甲○○所為，係犯毒品危害防制條例第10條第1 項之
    施用第一級毒品罪及同條第2 項之施用第二級毒品罪。被告
    持有第一級、第二級毒品並進而施用，其持有之低度行為，
    應為施用之高度行為所吸收，不另論罪。被告所犯上開2 罪
    ，犯意各別，行為互異，應分論併罰。又被告有如上事實欄
    所述前科事實，有臺灣高等法院被告前案紀錄表1 份在卷可
    查，其受有期徒刑執行完畢後，5 年以內故意再犯本件有期
    徒刑以上之2 罪，均為累犯，均應依法加重其刑。爰審酌被
    告前因施用毒品，並經觀察、勒戒及強制戒治程序，仍未能
    徹底戒絕吸毒惡行，顯見意志不堅，惟念其犯後坦承犯行，
    且施用毒品乃屬自戕行為，尚未害及他人等一切情狀，分別
    量處如主文所示之刑，並定其應執行之刑。
五、扣案之白色粉末1 包，經送請高雄市立凱旋醫院鑑驗結果，
    認該白色粉末1 包係第一級毒品海洛因，業據本院認定如前
    ，又裝放海洛因之殘餘粉末膠袋因與毒品無從析離，均係違
    禁物，不論屬犯人所有與否，爰均依毒品危害防制條例第18
    條第1 項前段之規定，併予宣告沒收銷燬之。至於送鑑耗損
    之部分，既已滅失，自無庸宣告沒收銷燬，附此敘明。另扣
    案之注射針筒2 支，係被告所有供施用毒品所用之物，業據
    被告供明在卷（見警卷第2 頁），爰依刑法第38條第1 項第
    2 款沒收之。
據上論斷，應依刑事訴訟法第273 條之1 第1 項、第299 條第1
項前段，毒品危害防制條例第10條第1 項、第2 項、第18條第1
項前段，刑法第11條、第47條第1 項、第38條第1 項第2 款、第
51條第5 款，判決如主文。
本案經檢察官周天畏到庭執行職務。
中　　華　　民　　國　　96　　年　　10　　月　　30　　日
                  刑事第十四庭    法　官  楊淑珍
以上正本證明與原本無異。
如不服本判決應於收受本判決後10日內向本院提出上訴書狀，並
應敘述具體理由，如未敘述上訴理由者，應於上訴期間屆滿後20
日內補提理由書狀於本院（均須按他造當事人之人數附繕本）「
切勿逕送上級法院」。
中　　華　　民　　國　　96　　年　　10　　月　　30　　日
                                  書記官  林秀敏
附錄本件論罪法條全文：
毒品危害防制條例第10條
施用第一級毒品者，處 6 月以上 5 年以下有期徒刑。
施用第二級毒品者，處 3 年以下有期徒刑。
